---
title: "Análise Temporal da Taxa de Desemprego na Califórnia de 1976 a 2025 "
author: "Vinícius Lima"
date: "`r Sys.Date()`"
output:
  html_document:
    theme: journal            
    toc: false               
    toc_float: false          
    number_sections: False   
    fig_caption: true
    highlight: tango
    df_print: paged
    code_folding: none
---
<style>
h1.title {
  font-size: 5em;
}

</style>


# {.tabset}  
## Introdução
### Declaração do Problema

A taxa de desemprego é um **indicador econômico de extrema importância**, pois revela tanto o **perfil do mercado de trabalho** quanto a **saúde da economia** de uma região. Uma taxa de desemprego alta significa que um grande percentual da população quer trabalhar, **mas não consegue encontrar emprego**, enquanto uma taxa baixa revela uma situação econômica relativamente estável.  

Compreender o comportamento da taxa de desemprego ao longo do tempo e nas diferentes comunidades da Califórnia é importante tanto para formuladores de políticas públicas quanto para cidadãos, empresas e investidores, que usam essas informações para tomar **decisões** — como a definição de estratégias de emprego, a avaliação de riscos econômicos e o direcionamento de recursos.

![*Figura 1. Bandeira oficial do estado da Califórnia.*](https://upload.wikimedia.org/wikipedia/commons/0/01/Flag_of_California.svg)

### Como Planejo Abordar o Problema

Neste trabalho, vou usar o conjunto de dados **Local Area Unemployment Statistics (LAUS)** da Califórnia, obtido pelo [data.ca.gov](https://data.ca.gov/dataset/local-area-unemployment-statistics-laus) e que cobre o período de **1976 a 2025**.  

Primeiramente, vou **importar e preparar o conjunto de dados**, removendo duplicatas, convertendo tipos de variável e tentando deixá-la pronta para a avaliação. Em seguida, vou aplicar métodos de **análise exploratória**, como cálculos de média, desvio-padrão e evolução temporal, junto a recursos de **visualização**, como **histogramas, séries temporais e outras métricas**, para destacar determinados padrões.  

### Abordagem Proposta

A abordagem consiste principalmente na combinação de métodos de **análise descritiva** e **visualização de dados**.  
Com o uso de pacotes como `dplyr`,`DT`, `lubridate` e `ggplot2`:

- Filtrar o conjunto de dados para focar nas comunidades e período de interesse.
- Transformar determinados tipos de variável para facilitar a manipulação.
- Agregar as informações para encontrar médias anuais, mensais e outras métricas de interesse.
- Criar diferentes tipos de **gráficos**, como linha, histograma e boxplot, para destacar a evolução da taxa de desemprego, suas variações ao longo do tempo e suas desigualdades geográficas.

Com essa abordagem, vou conseguir tanto uma **visão geral** quanto uma **análise detalhada**, que permitirá ao usuário compreender tanto o **contexto histórico** quanto as **peculiaridades** de determinados municípios.

### Como a Análise Ajudará os Clientes

Esta avaliação permitirá que diferentes grupos de interesse — como **governantes, comunidades, empresas e investidores** — tomem **decisões mais embasadas**. Por exemplo:

- **Formuladores de políticas públicas** poderão focar recursos nas comunidades mais afetadas pelo desemprego.
- **Negócios e empreendedores** serão capazes de avaliar o mercado de trabalho de determinada região antes de fazer investimentos.
- **Cidadãos** poderão usar esses dados para apoiar suas **escolhas pessoais**, como onde morar ou trabalhar.
- **Pesquisadores e jornalistas** encontrarão uma base de dados pronta para apoiar suas matérias, relatórios e estudos específicos sobre o tema.

Em suma, essa abordagem permitirá uma avaliação **clara, baseada em dados e relevante** sobre o mercado de trabalho na Califórnia.

## Pacotes Requeridos

Neste trabalho serão usados os seguintes pacotes do R.  
Eles serão **carregados no inicio da execução** para que o leitor tenha clareza sobre o que é preciso para reproduzir a mesma análise.  
Logo em seguida, vou dar uma **breve explicação sobre o propósito de cada um**.
```{r message=FALSE, warning=FALSE, results='hide'}


pacotes_necessarios <- c("readr","dplyr","ggplot2","lubridate","tidyr","DT","plotly","knitr","htmltools")      

instalar <- pacotes_necessarios[!(pacotes_necessarios %in% installed.packages()[,"Package"])]
if(length(instalar)) install.packages(instalar)


# Leitura eficiente de arquivos CSV
library(readr)
#Usa para dimensionar os graficos do plotly
library(htmltools)

# Manipulação de dados (filter, mutate, group_by, summarise etc.)
library(dplyr)

# Visualização de dados (gráficos de linha, barras, boxplot etc.)
library(ggplot2)

# Manipulação de datas (extração de mês, ano, conversão de formatos etc.)
library(lubridate)

# Transformação de dados (pivot_longer, pivot_wider etc.)
library(tidyr)

# Tabelas interativas em HTML
library(DT)

# Gráficos interativos a partir de objetos ggplot
library(plotly)

# Para renderização e formatação de tabelas no R Markdown
library(knitr)
```

### Explicação:

- readr: Utilizado para importar dados em formato CSV de forma rápida e segura, evitando problemas comuns com encoding e tipos de variáveis.

- dplyr: Fornece um conjunto de funções para manipulação de dados de forma concisa e legível. Permite realizar operações como filter, mutate, group_by, summarise, entre outras.

- ggplot2: Principal pacote de visualização de dados no R, usado para criar gráficos sofisticados e personalizáveis como linhas, barras, histogramas e muito mais.

- lubridate: Facilita o tratamento de datas no R, como a conversão de strings em datas e extração de componentes como mês e ano — essencial em análises temporais.

- tidyr: Auxilia na organização da estrutura dos dados, especialmente na transformação entre os formatos "largo" e "longo", muito útil para análises e visualizações.

- DT: Usado para criar tabelas interativas em HTML, que permitem ordenação, busca e paginação no navegador.

- plotly: Permite transformar gráficos ggplot2 em gráficos interativos, possibilitando zoom, tooltip e melhor exploração visual dos dados.

- knitr: Pacote usado internamente no R Markdown para renderizar os blocos de código e resultados, além de permitir a criação de tabelas formatadas com kable.

- htmltools: Pacote usado para editar os gráficos interativos, foi usando para centralizar os gráficos obtidos.


## Preparação dos Dados
### Fonte Original

 Os dados utilizados neste projeto foram obtidos pelo [portal oficial do Governo da Califórnia](https://data.ca.gov/dataset/local-area-unemployment-statistics-laus), na seção **Local Area Unemployment Statistics (LAUS)**.  
Eles representam uma **série temporal de 1976 a 2025**, mostrando, para diferentes comunidades da Califórnia, o tamanho da força de trabalho, o emprego, o desemprego e a taxa de desemprego.  

### Descrição Detalhada

Este conjunto de dados contém:
- **210.952 observações**
- **12 variáveis**
- Uma combinação de **áreas geográficas**, como o **estado da Califórnia**, determinados **condados** e **áreas metropolitanas**.

Seu **propósito original** é apoiar a avaliação de políticas públicas, a tomada de decisão de empresas e comunidades, e a compreensão das condições do mercado de trabalho ao longo do tempo.  
O conjunto cobre o período de **janeiro de 1976 a fevereiro de 2025**.

### Peculiaridades:

- A coluna ` Seasonally.Adjusted.Y.N.` revela se o valor foi ajustado sazonalmente.
- A coluna ` Date_Numeric` chegou como texto, sendo preciso transformá-la para um objeto de data.
- Alguns registros vêm tanto ajustados quanto não ajustados sazonalmente.  
- A variável `Year` ficou redundante depois que criamos a nova variável `Date`.


### Importação e Limpeza

```{r importacao-dados, echo=TRUE}
# Importando o arquivo CSV
dados <- read.table(
  "https://www.dropbox.com/scl/fi/sslkl9oidvltjap193wls/laborforceandunemployment_monthly.csv?rlkey=7r88iewt5plkvu7yruwwvqh5r&st=y3qif3bb&dl=1",
  header = TRUE,
  sep = ",",
  stringsAsFactors = FALSE
)

dados <- dados %>% mutate(Date = my(Date_Numeric)) %>%  select(-Date_Numeric) %>% relocate(Date, .after = Month)  
dados <- dados %>% mutate(Month = factor(Month, levels = month.name, ordered = TRUE))
dados <- dados %>% mutate(Area.Type = factor(Area.Type,
                                levels = c("State", "County", "Metropolitan Area", "Sub-County Place"),
                                ordered = FALSE))    
dados <- dados %>% mutate(Status = factor(Status, levels = c("Preliminary", "Final"),ordered = FALSE))
dados <- dados %>%mutate(Benchmark = factor(Benchmark, levels = c(2020, 2024),labels = c("2020", "2024")))
dados <- dados %>%  mutate(Seasonally.Adjusted.Y.N. = as.factor(Seasonally.Adjusted.Y.N.))


```

### Conjunto de Dados Final (Amostra)

Para visualizar interativamente uma amostra do conjunto de dados limpo, utilizamos o pacote **DT**. Aqui exibimos as 10 primeiras linhas, com filtros na parte superior e 5 linhas por página:

```{r amostra-dados-dt, message=FALSE, warning=FALSE}
library(DT)

# Exibe uma amostra interativa de 10 registros
datatable(
  dados %>% sample_n(50),
  options = list(
    pageLength = 12,
    scrollX    = TRUE
  ),
  rownames = FALSE
)

```

### Resumo das Variáveis de Interesse

Neste ponto, resumimos algumas métricas-chave presentes no conjunto de dados.  
Usamos o `sapply` para aplicar a mesma função a várias colunas de interesse de forma simples e concisa.

```{r sapply-resumo}

estrutura <- data.frame(
  Variável = names(dados),
  Classe   = sapply(dados, function(x) class(x)[1]),
  row.names = NULL,
  stringsAsFactors = FALSE
)


kable(
  estrutura,
  caption = " Estrutura das variáveis do conjunto de dados limpo"
)

```

A seguir são apresentadas as definições de cada coluna do conjunto de dados, segundo a documentação do programa LAUS do Bureau of Labor Statistics e do portal data.ca.gov.

- **Area.Name**  
  Nome oficial da unidade geográfica para a qual as estatísticas de força de trabalho foram estimadas (por exemplo, “California”, “Los Angeles County”, “San Diego-Carlsbad MSA”). Identifica a residência das pessoas na força de trabalho. :contentReference[oaicite:0]{index=0}

- **Area.Type**  
  Categoria da área geográfica:  
  - **State** (Estado)  
  - **County** (Condado)  
  - **Metropolitan Area** (Área Metropolitana)  
  - **Sub-County Place** (Subdistrito ou localidade menor)  
  Essa classificação permite comparar estatísticas no nível adequado. :contentReference[oaicite:1]{index=1}

- **Month**  
  Nome do mês (“January” a “December”), convertido em fator ordenado para suportar análises sazonais e construções de séries temporais.

- **Date**  
  Objeto `Date` correspondente ao primeiro dia do mês (formato “YYYY‑MM‑01”), criado a partir de `Date_Numeric`. Facilita operações e gráficos baseados em tempo.

- **Seasonally.Adjusted.Y.N.**  
  Indicador se o valor foi ajustado sazonalmente (“Y”) para remover flutuações regulares (clima, feriados etc.) ou não (“N”). As séries ajustadas são usadas para comparações consistentes ao longo do ano. :contentReference[oaicite:2]{index=2}

- **Status**  
  Denota se o dado é **Preliminary** (estimativa inicial) ou **Final** (valor revisado e consolidado). Para análises históricas, utiliza-se preferencialmente “Final”.

- **Labor.Force**  
  Número total de pessoas em idade de trabalhar que estavam ativamente na força de trabalho, ou seja, que tinham emprego ou o estavam procurando (soma de `Employment` + `Unemployment`). :contentReference[oaicite:3]{index=3}

- **Employment**  
  Quantidade de pessoas empregadas no período de referência.

- **Unemployment**  
  Quantidade de pessoas desempregadas — disponíveis e procurando trabalho.

- **Unemployment.Rate**  
  Taxa de desemprego, expressa em percentual e calculada como  
  \[
    \frac{\text{Unemployment}}{\text{Labor.Force}} \times 100\%.
  \] 

- **Benchmark**  
  Ano de referência usado pelo BLS para revisar e ajustar as séries históricas, garantindo alinhamento com pesquisas de emprego e sistemas de seguro‑desemprego.


## Análise Exploratória dos Dados {.tabset}
### Variação Sazonal: Taxa de Desemprego por Mês
#### Gráfico - Média da Taxa de Desemprego Por Área e Por Ano

```{r echo=TRUE}
sazonalidade <- dados %>%
  filter(Area.Name == "California", Seasonally.Adjusted.Y.N. == "N") %>%
  group_by(Month) %>%
  summarise(Media_Taxa = mean(Unemployment.Rate, na.rm = TRUE))

grafico_desempregados_por_mes <- ggplot(sazonalidade, aes(x = Month, y = Media_Taxa)) +
  geom_col(fill = "#7D3C98") +
  labs(title = "Média da Taxa de Desemprego por Mês (Não Ajustado)",
       x = "Mês", y = "Taxa de Desemprego (%)") +
  theme_minimal() +
  theme(axis.text.x = element_text(angle = 45, hjust = 1))

# Centralizando o gráfico interativo
browsable(div(style = "text-align: center;", ggplotly(grafico_desempregados_por_mes)))
```


#### Tabela- Média da Taxa de Desemprego por Mês na Califórnia 

```{r echo=FALSE}
library(DT)

sazonalidade <- dados %>%
  filter(Area.Name == "California", Seasonally.Adjusted.Y.N. == "N") %>%
  group_by(Month) %>%
  summarise(Media_Taxa = round(mean(Unemployment.Rate, na.rm = TRUE), 2), .groups = "drop")

datatable(
  sazonalidade,
  options = list(pageLength = 12, scrollX = TRUE),
  rownames = FALSE,
  caption = "Média da Taxa de Desemprego por Mês na Califórnia (Sem Ajuste Sazonal)"
)
```



Ao ser feito a análise da tabela e gráfico, fica perceptivel quw
A análise da média histórica da taxa de desemprego por mês, sem ajuste sazonal, revela padrões cíclicos relevantes ao longo do ano na Califórnia.

Os meses com maior média de desemprego foram:

- Janeiro (7,6%)

- Julho (7,49%)

- Fevereiro (7,45%)

- Junho (7,26%)

Esses picos refletem comportamentos sazonais típicos do mercado de trabalho. Em janeiro, por exemplo, observa-se um aumento natural do desemprego associado ao fim de contratos temporários de fim de ano (especialmente no comércio e serviços) e à paralisação de atividades sazonais no inverno.

Julho e junho, por sua vez, coincidem com o início e meio das férias escolares e acadêmicas, além da redução de postos de trabalho em setores como educação e serviços temporários. Também pode refletir o fim de ciclos semestrais de contratação.

Por outro lado, os meses com menores médias de desemprego foram:

- Dezembro (6,76%)

- Outubro (6,78%)

- Maio (6,8%)

- Setembro (6,84%)

Esses meses tendem a apresentar maior estabilidade no emprego, por motivos como:

Retomada das atividades após o verão (setembro e outubro);

Picos de contratação no comércio antes das festas (novembro e dezembro);

Encerramento de ciclos produtivos estáveis (maio).

A diferença entre o mês com maior média (janeiro) e o menor (dezembro) é de aproximadamente 0,84 ponto percentual, o que, considerando o tamanho da força de trabalho da Califórnia, representa centenas de milhares de pessoas.


### Evolução do número de Empregados e Desempregados na Califórnia

#### Grafico de com empregrados e desempregados
```{r include=FALSE}
california_emp_desemp <- dados %>% 
  filter(Area.Type == "State", Seasonally.Adjusted.Y.N.=="Y" ) %>% 
  group_by(Year) %>% 
  summarise(
    Empregados = mean(Employment, na.rm = TRUE),
    Desempregados = mean(Unemployment, na.rm = TRUE),
    .groups = "drop"
  )


```



```{r grafico-empregados-desempregados-california, echo=TRUE, message=FALSE, warning=FALSE}


california_longa <- california_emp_desemp %>% 
  pivot_longer(cols = c("Empregados", "Desempregados"),
               names_to = "Status",
               values_to = "Quantidade")

grafico_emp_desemp <- ggplot(california_longa, aes(x = Year, y = Quantidade / 1e6, color = Status)) + 
  geom_line(size = 1) + 
  geom_point(size = 2) + 
  labs(
    title = "Evolução de Empregados e Desempregados na Califórnia",
    x = "Ano",
    y = "Quantidade (Milhões)"
  ) + 
  theme_minimal()

# Centralizando o gráfico interativo
browsable(div(style = "text-align: center;", ggplotly(grafico_emp_desemp)))

```

#### Tabela de empregados e desempregados da California

```{r tabela-empregados-desempregados-california, echo=FALSE, message=FALSE, warning=FALSE}
california_emp_desemp <- dados %>% 
  filter(Area.Type == "State", Seasonally.Adjusted.Y.N.=="Y" ) %>% 
  group_by(Year) %>% 
  summarise(
    Empregados = mean(Employment, na.rm = TRUE),
    Desempregados = mean(Unemployment, na.rm = TRUE),
    .groups = "drop"
  )

datatable(
  california_emp_desemp,
  options = list(pageLength = 10, scrollX = TRUE),
  rownames = FALSE,
  caption = "Evolução de Empregados e Desempregados na Califórnia (1976-2025)"
)

```


O gráfico e a tabela apresentam a **evolução anual da média de empregados e desempregados na Califórnia**, mostrando tanto o **número médio de pessoas empregadas quanto o de desempregadas** ao longo de quase 50 anos (de 1976 a 2025).

É interessante notar algumas **tendências e picos específicos** ao longo desse período:

- **Crescimento gradual do emprego:**  
  A média de pessoas empregadas aumentou de **cerca de 9 milhões em 1976** para **aproximadamente 18,6 milhões em 2025**.  
Isso revela tanto o **crescimento populacional** quanto o **desenvolvimento da economia da Califórnia**, que absorveu gradualmente uma maior força de trabalho ao longo das décadas.

- **Períodos de crise:**  
  A taxa de desemprego apresenta picos particularmente acentuados em determinados período.  
Isso ficou claro, por exemplo:
  
  Em **1982-83**, o desemprego chegou a **aproximadamente 1,2 milhão**, provavelmente reflexo da recessão econômica do período.  
  
  
  Em **2009-2010**, o desemprego na Califórnia atingiu **cerca de 2,1-2,2 milhões de pessoas**, como resultado da **crise financeira de 2008**, também denominada **crise do subprime**.  

Esta crise teve como ponto de partida o **setor imobiliário** nos Estados Unidos, particularmente o **mercado de hipotecas de alto risco (subprime)**. Quando o **preço das casas caiu abruptamente**, muitos mutuários deixaram de pagar suas hipotecas, o que gerou uma **onda de execução de imóveis (foreclosures)**.  
Isso teve um **efeito dominó sobre o crédito**, já que bancos e outras instituições financeiras estavam fortemente expostos a ativos hipotecários.  

Com o colapso de algumas das principais empresas financeiras, como o **Lehman Brothers**, o crédito ficou escasso tanto para empresas quanto para consumidores.  
Isso, por sua vez, **levou ao fechamento de empresas, demissões em massa e ao crescimento do desemprego**, particularmente em determinados **setores fortemente dependentes de crédito**, como **construção**, **imobiliário**, **comércio** e **serviços**.  

A Califórnia, sendo um estado com **setor imobiliário robusto e grande concentração populacional**, foi particularmente atingida.  
Isso se refletiu tanto no **pico do desemprego**, que chegou a **2,2 milhões de pessoas**, quanto na **perda de empregos** nas comunidades.  
Este período revela como uma **crise originada no mercado financeiro** consegue se propagar para o **setor real da economia**, aumentando o **desemprego**, a **perda de renda** e a **instabilidade social**.

  - Em **2020**, houve um **pico de quase 1,9 milhão de desempregados**, associado ao **choque da COVID-19** e às medidas de isolamento que paralisaram determinados setores da economia.  

- **Tendência de recuperação:**  
  Na sequência de cada período de crise, verifica-se uma recuperação gradual tanto do emprego quanto do desemprego, mostrando a **resiliência do mercado de trabalho da Califórnia**.  
Isso ficou particularmente claro no período de 2010-2019, depois da crise de 2008, e também a partir de 2021, depois do pico de 2020.

- **Dados recentes (2024-2025)**:  
  A taxa de emprego se mantém relativamente alta (acima de 18,6 milhões) enquanto o desemprego ficou em torno de 1 milhão.  
Isso revela uma **recuperação quase ao patamar pré-pandemia**, embora o desemprego ainda seja maior que o período de 2019.

Em suma, a tabela revela tanto o **impacto de diferentes crises econômicas no mercado de trabalho da Califórnia**, quanto a **capacidade de recuperação da economia ao longo do tempo**, sendo uma importante fonte de avaliação tanto para **formuladores de políticas públicas quanto para empresas e investidores**.

### Desemprego na Califórnia nos anos de 2019, 2020, 2021 e 2024

#### Grafico da taxa Mensal de Desemprego na Califórnia (2019, 2020, 2021 e 2024)

```{r echo=TRUE}
library(ggplot2)
library(dplyr)

california_linha <- dados %>% 
  filter(Area.Type == "State",
         Seasonally.Adjusted.Y.N. == "Y",
         Year %in% c(2019, 2020, 2021, 2024)) %>% 
  select(Year, Month, Unemployment.Rate)

Evolucao_Mensal_Taxa_Desemprego <- ggplot(california_linha, aes(x = Month, y = Unemployment.Rate, color = factor(Year), group = Year)) + 
  geom_line(linewidth = 1) + 
  geom_point(size = 2) + 
  labs(
    title = "Evolução Mensal da Taxa de Desemprego na Califórnia",
    x = "Mês",
    y = "Taxa de Desemprego (%)",
    color = "Ano"
  ) + 
  theme_minimal() + 
  theme(axis.text.x = element_text(angle = 45, hjust = 1))

browsable(div(style = "text-align: center;", ggplotly(Evolucao_Mensal_Taxa_Desemprego)))
```

#### Tabela - Taxa Mensal de Desemprego na Califórnia (2019, 2020, 2021 e 2024)

```{r tabela-california-linha, echo=FALSE, message=FALSE, warning=FALSE}
library(DT)

california_linha <- dados %>% 
  filter(Area.Type == "State",
         Seasonally.Adjusted.Y.N. == "Y",
         Year %in% c(2019, 2020, 2021, 2024)) %>% 
  select(Year, Month, Unemployment.Rate)

DT::datatable(
  california_linha,
  options = list(pageLength = 10, scrollX = TRUE),
  rownames = FALSE,
  caption = "Taxa Mensal de Desemprego na Califórnia (2019, 2020, 2021 e 2024)"
)

```

#### Analise dos pontos criticos

A **Taxa Mensal de Desemprego na Califórnia (2019, 2020, 2021 e 2024)** e o **gráfico de Evolução Mensal da Taxa de Desemprego na Califórnia** representam a evolução da taxa de desemprego na Califórnia ao longo de **2019, 2020, 2021 e 2024**.  

É preciso destacar algumas **tendências** e **pontos críticos** que podemos extrair:

- **Em 2019**, a taxa de desemprego ficou relativamente **estável**, oscilando em torno de **4%**, mostrando um período de **pleno emprego** e estabilidade econômica.  

- **Em 2020**, porém, houve um **salto abrupto** na taxa de desemprego a partir de **março**, chegando ao pico de **16,1% em abril de 2020**.  
Isso corresponde exatamente ao período em que a **pandemia da COVID-19** teve maior impacto no mercado de trabalho, exigindo o fechamento de empresas e medidas de isolamento.  

- A partir de **junho de 2020**, a taxa gradualmente **caiu**, embora tenha permanecido relativamente alta até o fim do ano.  
Isso revela uma **recuperação gradual**, enquanto determinados setores começaram a retomar suas atividades.  

- Em **2021**, o **movimento de recuperação continuou**, chegando ao final do período com uma taxa de desemprego de **5,4%**, ainda maior que o patamar pré-pandemia, porém **bem distante do pico de 2020**.  

- Finalmente, em **2024**, a taxa ficou relativamente **estável**, oscilando em torno de **5,1% a 5,5%**, mostrando que o **mercado de trabalho se aproximou de um patamar de normalidade**, embora ainda um ponto percentual maior que o período pré-pandemia.  

Este comportamento revela como o **choque da COVID-19** teve um **impacto severo e abrupto** no emprego na Califórnia, seguido de uma **recuperação gradual**, até quase o patamar anterior, embora o desemprego não tenha exatamente retornado ao período de estabilidade de 2019.  

Isso evidencia tanto a **vulnerabilidade do mercado de trabalho a choques externos**, quanto a **resiliência da economia**, que gradualmente consegue se adaptar e se recompor.  
Com esses dados, gestores e formuladores de políticas públicas vêm sendo capazes de **traçar estratégias de recuperação**, focando principalmente no **apoio ao emprego** e na **qualificação da força de trabalho**, tentando minimizar o período de desemprego prolongado para determinados grupos.  

#### Grafico Anual de desemprego em cada ano 

O gráfico e tabela a seguir demostra de forma mais condensada a taxa de desemprego anual que se teve em cada um dos anos apresentados e discutidos.
```{r echo=TRUE}

california_comp <- dados %>% 
  filter(Area.Type == "State",
         Seasonally.Adjusted.Y.N. == "Y",
         Year %in% c(2019, 2020, 2021, 2024)) %>% 
  group_by(Year) %>% 
  summarise(TaxaMedia = mean(Unemployment.Rate, na.rm = TRUE), .groups = "drop")

Comparativa_da_desemprego <- ggplot(california_comp, aes(x = factor(Year), y = TaxaMedia, fill = factor(Year))) + 
  geom_col() + 
  labs(
    title = "Comparativa da taxa de desemprego na Califórnia",
    x = "Ano",
    y = "Taxa de Desemprego (%)",
    fill = "Ano"
  ) + 
  theme_minimal()

browsable(div(style = "text-align: center;", ggplotly(Comparativa_da_desemprego)))

```

#### Tabela Anual de desemprego em cada ano 

```{r echo=FALSE}
library(dplyr)
library(DT)

# Tabela interativa
datatable(
  california_comp,
  options = list(pageLength = 10, scrollX = TRUE),
  rownames = FALSE,
  caption = "Taxa média de desemprego na Califórnia (2018, 2020 e 2024) - Ajustada sazonalmente"
)
```

### Comparação de Empregados e Desempregados nos Condados(2023)

#### Comparativo - Empregados e Desempregados em 5 Condados

A tabela e o gráfico  a seguir monstram um **comparativo do emprego e desemprego em 2023** nos 5 condados mais populosos da Califórnia: Los Angeles County, Orange County, Riverside County, San Bernardino County e San Diego County.

É interessante notar que:

- **Los Angeles County** apresenta o **maior número tanto de empregados quanto de desempregados**, sendo ele o maior centro populacional da Califórnia. Ele registra **aproximadamente 115,2 milhões de pessoas empregadas** e **6,15 milhões de desempregadas**.  

- Por outro lado, o **Orange County** apresenta um **número relativamente alto de empregados (18,7 milhões)**, porém o **desemprego (cerca de 0,67 milhão)** é consideravelmente menor que o de Los Angeles.  

- Riverside, San Bernardino e San Diego seguem uma mesma tendência: o **número de empregados é maior que o de desempregados**, sendo San Diego o 2º maior depois de Los Angeles.  

- A comparação evidencia tanto o **porte populacional de cada condado quanto a proporção de desempregados**.  
Isso revela como o mercado de trabalho na Califórnia não é homogêneo; ele apresenta **concentrações de emprego e desemprego** que refletem tanto o tamanho populacional quanto a dinâmica econômica de cada região.

- Por fim, o gráfico de barras, junto da tabela, proporciona uma visualização clara e comparativa , mostrando tanto o **total de empregados quanto o de desempregados**.  
Isso torna mais simples para o observador notar o tamanho do mercado de trabalho de cada condado e também a taxa de desemprego relativa ao total de empregos.

#### Grafico - Comparativo de Empregados e Desempregados (2023)
```{r comparativa-5-condados, echo=TRUE, message=FALSE, warning=FALSE}
condados_selecionados <- c("Los Angeles County", "Orange County", 
                          "Riverside County", "San Bernardino County", "San Diego County")

dados_selecionados <- dados %>% 
  filter(Area.Type == "County", 
         Area.Name %in% condados_selecionados, Year == 2023) %>% 
  group_by(Area.Name) %>% 
  summarise(
  Total_Empregados = mean(Employment, na.rm = TRUE),
  Total_Desempregados = mean(Unemployment, na.rm = TRUE),
  .groups = "drop"
) %>% 
  pivot_longer(cols = c("Total_Empregados", "Total_Desempregados"),
               names_to = "Status",
               values_to = "Quantidade")

comparativo_empregado_desempregado <- ggplot(dados_selecionados, aes(x = reorder(Area.Name, Quantidade), 
                                                                     y = Quantidade / 1e6, fill = Status )) + 
  geom_bar(stat = 'identity', position = "dodge") + 
  labs(
    title = "Comparativo de Empregados e Desempregados (2023)", 
    x = "Condado",
    y = "Quantidade (Milhões de Pessoas)", 
    fill = ""
  ) + 
  theme_minimal() + 
  theme(axis.text.x = element_text(angle = 45, hjust = 1))

browsable(div(style = "text-align: center;", ggplotly(comparativo_empregado_desempregado)))
```


#### Tabela - Quantidade de Empregados e Desempregados nos 5 Condados da Califórnia (2023)

```{r tesa, echo=FALSE}
datatable(
  dados_selecionados,
  options = list(pageLength = 10, scrollX = TRUE),
  rownames = FALSE,
  caption = "Quantidade de Empregados e Desempregados nos 5 Condados da Califórnia (2023)"
)
```

### Comparação do crescimento da força de trabalho com o número de empregados ao logo dos anos 

Nesta seção, criamos uma nova variável chamada **Taxa de Emprego**, calculada como a razão entre o número de empregados e a força de trabalho total. Essa métrica nos ajuda a avaliar **em quais anos era mais fácil estar empregado**, além de comparar o crescimento do mercado com a absorção real de trabalhadores.

#### Tabela - Evolução da Força de Trabalho, Empregados e Taxa de Emprego na Califórnia
```{r echo=FALSE}
# Calculando força de trabalho, empregados e taxa de emprego
taxa_emprego_df <- dados %>%
  filter(Area.Type == "State", Seasonally.Adjusted.Y.N. == "Y") %>%
  group_by(Year) %>%
  summarise(
    Forca_Trabalho = mean(Labor.Force, na.rm = TRUE),
    Empregados     = mean(Employment, na.rm = TRUE),
    .groups = "drop"
  ) %>%
  mutate(Taxa_Emprego = (Empregados / Forca_Trabalho) * 100)

# Tabela com a Taxa de Emprego
datatable(
  taxa_emprego_df %>% mutate(across(.cols = everything(), ~round(.x, 2))),
  options = list(pageLength = 10, scrollX = TRUE),
  rownames = FALSE,
  caption = "Evolução da Força de Trabalho, Empregados e Taxa de Emprego na Califórnia"
)
```

#### Gráfico - Evolução da Força de Trabalho e Empregados na Califórnia (1976–2025)

```{r echo=TRUE}

df_longo <- taxa_emprego_df %>%
  select(Year, Forca_Trabalho, Empregados) %>%
  pivot_longer(cols = c("Forca_Trabalho", "Empregados"),
               names_to = "Indicador", values_to = "Quantidade")

grafico_emprego <- ggplot(df_longo, aes(x = Year, y = Quantidade / 1e6, color = Indicador)) +
  geom_line(size = 1.2) +
  geom_point(size = 2) +
  labs(
    title = "Evolução da Força de Trabalho e Empregados na Califórnia (1976–2025)",
    x = "Ano",
    y = "Milhões de Pessoas",
    color = "Indicador"
  ) +
  theme_minimal()

browsable(div(style = "text-align: center;", ggplotly(grafico_emprego)))

```


#### Gráfico - Taxa de Emprego na Califórnia

```{r}

grafico_taxa_emprego <- ggplot(taxa_emprego_df, aes(x = Year, y = Taxa_Emprego)) +
  geom_line(color = "#1ABC9C", size = 1.2) +
  geom_point(size = 2) +
  labs(
    title = "Taxa de Emprego na Califórnia",
    x = "Ano",
    y = "Taxa (%)"
  ) +
  theme_minimal()

browsable(div(style = "text-align: center;", ggplotly(grafico_taxa_emprego)))
```


A força de trabalho da Califórnia cresceu de cerca de 9,9 milhões em 1976 para quase 20 milhões em 2025, refletindo o aumento populacional e a diversificação econômica.

- Em 2000 e 2019, a Taxa de Emprego ultrapassou 95%, refletindo um cenário de pleno emprego.

- Já em 2009, 2010 e 2020, a taxa caiu para menos de 90%, destacando os efeitos da crise financeira global e da pandemia da COVID-19.

- Após cada crise, observa-se uma recuperação gradual, indicando resiliência do mercado de trabalho californiano.

- Em 2022–2023, a taxa de emprego voltou a ultrapassar os 95%, demonstrando a recuperação econômica recente.

Essa análise fornece uma métrica complementar à taxa de desemprego tradicional, reforçando em quais momentos era mais provável estar empregado e permitindo diagnósticos de desempenho econômico ao longo do tempo.


## Conclusão 
### Conclusão da Declaração do Problema

O objetivo deste trabalho foi compreender a **evolução da taxa de desemprego** na Califórnia ao longo do tempo, com atenção a padrões sazonais, choques econômicos, variações entre regiões e a capacidade do mercado em absorver a força de trabalho. A análise visou fornecer informações úteis para a **tomada de decisões por gestores públicos, investidores e cidadãos**, com base em evidências históricas e visuais concretas.

### Principais Insights 

A análise revelou descobertas relevantes:

- A **força de trabalho quase dobrou** entre 1976 e 2025, evidenciando crescimento populacional e econômico.
- A **Taxa de Emprego ultrapassou 95%** em momentos de estabilidade (2000, 2019, 2022–2023), enquanto **caiu para menos de 90%** em crises (1982, 2009, 2020).
- Foram identificados **padrões sazonais** no desemprego, como os aumentos regulares em **janeiro e julho**.
- O impacto da **COVID-19 em 2020** foi claro: a taxa de desemprego saltou de ~4% para mais de 16% em poucos meses.
- A comparação entre os **cinco maiores condados** mostrou que regiões como **Los Angeles e San Diego** concentram grandes volumes de trabalhadores, mas também maiores níveis absolutos de desemprego.
- A nova métrica criada — **Taxa de Emprego** — revelou em quais anos era **mais provável estar empregado**, oferecendo um contraponto positivo à taxa de desemprego.

### Implicações para os Potenciais Clientes

Esta análise oferece suporte valioso para:

- **Políticas públicas**: permite identificar regiões com maior fragilidade ou resiliência no emprego;
- **Empresas e investidores**: ajudam na escolha de localizações estratégicas com estabilidade no mercado de trabalho;
- **Cidadãos**: podem avaliar os melhores períodos e regiões para buscar oportunidades;
- **Pesquisadores e jornalistas**: encontram aqui uma base robusta para entender o comportamento do emprego ao longo de quase cinco décadas.

A inclusão da **Taxa de Emprego** como métrica interpretativa fornece uma leitura mais acessível e direta da “facilidade de se manter empregado”.

###  Limitações e Possibilidades Futuras

Apesar da riqueza de informações, a análise possui limitações:

- Fatores externos como educação, setor econômico ou renda não foram considerados;
- A abordagem é descritiva, sem uso de modelos preditivos ou inferenciais;
- As análises de séries temporais não exploraram projeções futuras.

Como próximos passos, seria possível:

- Integrar dados de **setores de atividade econômica** ou **faixa etária** para refinar conclusões;
- Aplicar **modelos estatísticos ou de machine learning** para prever taxa de desemprego ou identificar causas;
- Construir um **dashboard interativo** para que diferentes públicos possam explorar os dados de forma personalizada.

## Referências

- Bureau of Labor Statistics. (2024). *Local Area Unemployment Statistics (LAUS)*. Disponível em: [https://www.bls.gov/lau/](https://www.bls.gov/lau/)

- California Open Data Portal. (2024). *Labor Force and Unemployment Data (1976–2025)*. Disponível em: [https://data.ca.gov/](https://data.ca.gov/)

- Wickham, H., & Grolemund, G. (2016). *R for Data Science: Import, Tidy, Transform, Visualize, and Model Data*. O'Reilly Media.

- Wickham, H. (2016). *ggplot2: Elegant Graphics for Data Analysis*. Springer.

- Xie, Y. (2023). *R Markdown: The Definitive Guide*. Chapman and Hall/CRC. Disponível em: [https://bookdown.org/yihui/rmarkdown/](https://bookdown.org/yihui/rmarkdown/)

- R Core Team. (2025). *R: A language and environment for statistical computing*. R Foundation for Statistical Computing, Vienna, Austria. Disponível em: [https://www.R-project.org/](https://www.R-project.org/)



